臺灣臺北地方法院民事判決　　　　　　　99年度訴字第3942號
　　原　　　告　李冠緯
　　訴訟代理人　李宗界
　　　　　　　　吳奎新律師
　　複　代理人　何盈蓁律師
　　　　　　　　陳添信律師
　　被　　　告　余韋翰
　　訴訟代理人　沈宏裕律師
上列當事人間請求損害賠償事件，經本院於中華民國100年11月2
9日言詞辯論終結，判決如下：
    主      文
原告之訴及其假執行之聲請均駁回。
訴訟費用由原告負擔。
    事實及理由
甲、程序部分
    按請求之基礎事實同一者，縱於訴狀送達後，原告仍得將原
    訴變更或追加他訴，無須得被告同意，此觀民事訴訟法第25
    5條第1項第2款規定自明。查原告起訴時，僅主張依民法第1
    84條、第193條第1項、第195條第1項規定，請求被告負侵權
    行為損害賠償責任，嗣於民國100年10月25日以民事準備(四)
    暨調查證據聲請狀，追加以民法第185條規定為請求權基礎
    等情（見本院卷2第129頁）。經核原告所為訴之追加，所執
    之基礎原因事實，仍係以兩造於民國97年8月9日凌晨1時許
    所發生之互毆傷害事實為據，本院前已進行過之訴訟資料與
    證據資料，仍有繼續使用之可能性與價值，既合於民事訴訟
    法第255條第1項第2款規定要件，應許原告所為訴之追加。
乙、實體部分
一原告主張：
  (一)被告於97年8月9日凌晨1時許，因不滿訴外人即原告友人高
    于茜與其美籍男友Jeff Lee（即李冠頡）在臺北市○○區市
    ○路45號臺北101大樓地下1樓MINT夜店門口聲音過大，而上
    前理論，嗣因被告怒罵三字經，以鐵椅擲向高于茜，進而引
    發衝突。被告旋即夥同十餘人攻擊Jeff Lee，期間原告為勸
    阻雙方，反遭被告及其同夥以鐵椅及球棒攻擊，致原告受有
    右側頭部血腫及撕裂傷之開放性傷口、左手腕骨頭裂開等嚴
    重傷害。被告不法侵害原告之身體、健康，導致原告支出醫
    藥費用新臺幣（下同）4,274元及診斷書費1,380元，自應由
    被告負賠償責任。又被告暴力毆打原告在先，事後竟對原告
    提出刑事告訴，甚至仗勢有幫派背景，求償高達400萬元，
    而原告為生活單純之青年，剛自南加州大學畢業，長年旅居
    美國，遭被告傷害後又面臨官司纏身，致精神上承受極大壓
    力，造成長期不定時頭痛之後遺症，且經常半夜夢到遭人追
    打而驚醒，精神狀態、反應能力明顯不如以往，僅得勝任較
    為低階、薪水較低之工作類型，故原告自得請求非財產之損
    害賠償2,994,346元。為此，本於侵權行為之法律關係，依
    民法第184條、第193條第1項、第195條第1項規定，起訴請
    求被告負損害賠償責任等語。並聲明：被告應給付原告300
    萬元及自起訴狀繕本送達翌日起至清償日止，按年息百分之
    5計算之利息，另願供擔保，請准宣告假執行。
  (二)對被告抗辯所為陳述：本事件係因被告挑釁方致生衝突，原
    告僅上前勸架，卻遭被告與其同夥共同毆打成傷，原告確實
    遭被告出手攻擊，另受其同夥毆打，姑不論被告有無出手，
    原告仍得主張被告與其同夥有共同侵權行為，依民法第185
    條規定為請求，且被告與其同夥共同毆傷原告，業經原告提
    出診斷證明書為證，實不容被告辯駁。
二被告則以：
  (一)被告於97年8月9日凌晨1時許，因不滿高于茜與其男友在上
    址MINT夜店門口聲音過大，方上前制止，詎原告竟以手揮擊
    被告太陽穴，並與李冠頡、Michel Chang持鐵椅毆打被告之
    頭部與胸腔，致被告受有蜘蛛網膜下出血、左眼眼底骨折之
    傷害，且被告一度失血過多，眼眶更被打斷變形，造成永久
    性複視。被告於前揭時地正當防衛，作勢舉起鐵椅，但實際
    上未攻擊原告，反遭原告、李冠頡、Michel Chang共同持鐵
    椅毆打，當場倒地送醫，被告顯無毆傷原告之事實。至於原
    告再與其餘在場之人鬥毆受傷，非被告所得預見，況原告所
    稱在場之人，被告均不認識，自無原告指稱被告夥同他人毆
    打原告成傷之情。原告所受傷害因非被告造成，被告自不負
    侵權行為損害賠償責任。
  (二)由證人高于茜於臺北市政府警察局信義分局98年3月12日調
    查筆錄陳稱：「我被攻擊後我男朋友為了保護我自力救濟就
    還手一拳該男子可能喝多了酒就應拳倒地」等語，及證人張
    一辰於臺灣臺北地方法院檢察署98年度調偵字第947號傷害
    案件證稱：「余韋翰作勢要拿椅子，高于茜就先推了余韋翰
    一下，余韋翰就退了一步，那個男的就馬上一拳過來，因為
    那個男的在打余韋翰，就打起來了。男的一拳打過來，余韋
    翰就昏了」等語，均足證明被告遭高于茜男友一拳擊倒後就
    昏了，被告確實未出手毆打原告。至於原告所提診斷證明書
    及急診護理評估，僅能證明其於97年8月9日受有傷害，然無
    法證明所受傷害係遭被告毆打所致，被告予以否認，原告受
    傷與被告無涉，原告請求賠償醫藥費用及慰撫金，於法無據
    。
  (三)並聲明：原告之訴駁回，如受不利益判決，願供擔保請准宣
    告免為假執行。
三兩造不爭執之事項：
  原告主張其於前揭時間，在上址MINT夜店門口遭毆打，而受有
  右側頭部血腫及撕裂傷之開放性傷口、左手腕扭傷等傷害之情
  ，業經原告提出急診護理評估記錄、急診病歷記錄、甲種診斷
  證明書等件為證（參見本院卷1第7至12頁、卷2第108頁），且
  為被告不爭執，應信為真實。
四本院得心證之理由：
  本件原告主張被告與其同夥共同毆打原告，致原告受有前述傷
  害等情；被告則以前開情詞置辯。按當事人主張有利於己之事
  實者，就其事實有舉證之責任，民事訴訟法第277條定有明文
  。又因故意或過失，不法侵害他人之權利者，負損害賠償責任
  ，民法第184條固定有明文，惟損害賠償之債，以有損害之發
  生及有責任原因之事實，並二者之間，有相當因果關係為成立
  要件。故原告所主張損害賠償之債，如不合於此項成立要件者
  ，即難謂有損害賠償請求權存在（最高法院48年台上字第481
  號判例意旨參照）。準此，原告就其主張遭被告及同夥毆打致
  受傷，被告對其有侵權行為並致其受損害之事實，即應負舉證
  之責。經查：
  (一)本件依卷存證據，尚無從證明原告所受傷害，確為被告侵害
    行為造成。原告雖另以證人高于茜在另案（臺灣士林地方法
    院99年度訴字第1189號侵權行為損害賠償事件）具結證詞為
    據，然證人高于茜僅證稱：「原告（即本件被告）與十幾個
    朋友有拿球棒之類的攻擊被告（指李冠頡）與被告的朋友。
    」等語（參見本院卷2第21頁），本無從確認該確實毆傷原
    告者，究為何人，無法遽認原告係遭被告毆打受傷。對照證
    人高于茜於98年3月12日臺北市政府警察局信義分局偵查隊
    調查筆錄陳稱：「我被攻擊後我男朋友為保護我自力救濟就
    還手一拳該男子（即本件被告）可能喝多了酒就應拳倒地」
    等語（參見本院卷2第43頁）、證人張一辰在臺灣臺北地方
    法院檢察署98年度調偵字第947號傷害案證稱：「男的一拳
    打過來，余韋翰就昏了」等語（參見本院卷2第48頁），以
    及證人張一辰於本院100年11月29日言詞辯論期日具結證稱
    ：「高于茜的男友就直接一拳打到被告的臉上，後來被告就
    直接暈倒了」、「當時高于茜男朋友攻擊被告，被告已經暈
    倒了」、「高于茜提及的被他男友打一拳，應拳倒地的人應
    該是被告」等語（參見本院卷2第136頁背面、第137頁背面
    ），均與被告陳述其遭訴外人李冠頡攻擊，即當場倒地情節
    相符，是以，被告既遭拳擊倒地，如何再回擊且毆傷原告？
    被告執此否認其無傷害被告之行為，非屬無由。原告既無法
    舉證被告確有傷害其身體、健康事實，逕請求被告負損害賠
    償責任，難認有理。
  (二)原告固又主張縱非被告毆傷原告，亦被告同夥所為，被告仍
    有共同侵權行為等語。然而，被告業否認認識其餘在場之人
    （參見本院卷2第137頁背面），且觀之證人張一辰於本院亦
    證稱：「（問：當時你跟被告去夜店的時候有無其他人也一
    起去？）沒有，只有我們兩個人」、「（問：你與被告有無
    認識那家夜店的其他人？）完全沒有」、「帶頭人不是我，
    也不是被告」等語一致（參見本院卷2第137頁），堪認被告
    辯稱不認識其餘在場人士，當可採信。原告未提出被告與其
    餘在場人士為同夥，復有侵權行為關連共同之積極證據，供
    本院參酌，僅空言主張在場毆傷原告之人士與被告相識且有
    共同不法侵害其權利，故被告應負共同侵權行為責任等語，
    難以採信為真。
五綜上，原告未能舉證證明被告有其主張之（共同）侵害其身體
  、健康之行為且其因而受傷害之事實，其依前述請求權基礎，
  據以請求被告賠償其損害，自屬無據。基此，原告本於侵權行
  為之法律關係，請求被告給付300萬元，為無理由，應予駁回
  。原告之訴既經駁回，其所為假執行之聲請，即失所附麗，一
  併駁回之。
六本件事證已臻明確，兩造其餘攻擊防禦方法及所提證據，核與
  本件判決結果不生影響，爰不另一一論述，併予敘明。
七訴訟費用負擔之依據：民事訴訟法第78條。
中    華    民    國   100    年    12    月    16    日
                  民事第七庭    法  官  徐千惠
以上正本係照原本作成。
如對本判決上訴，須於判決送達後20日內向本院提出上訴狀。如
委任律師提起上訴者，應一併繳納上訴審裁判費。
中    華    民    國   100    年    12    月    16    日
                                書記官  沈世儒